【裁判字號】    92,重上更(四),254
【裁判日期】    921125
【裁判案由】    毒品危害防制條例
【裁判全文】
臺灣高等法院臺南分院刑事判決           九十二年度重上更(四)字第二五四號 Ｃ
      上  訴  人
      即  被  告  乙  ○  ○
      指定辯護人  本院公設辯護人  丙  ○  ○
右上訴人因毒品危害防制條例案件，不服臺灣臺南地方法院八十九年度訴字第一一三
六號中華民國九十年三月二十一日第一審判決（起訴案號：臺灣臺南地方法院檢察署
八十九年度偵字第七０二四號），提起上訴，經判決後由最高法院第四次發回更審，
本院判決如左：
      主      文
原判決撤銷。
乙○○連續轉讓第二級毒品，累犯，處有期徒刑壹年貳月。
      事      實
一、乙○○於民國（下同）八十六年間，曾因違反麻醉藥品管理條例案件，經臺灣臺
    南地方法院判處有期徒刑四月確定，甫於八十六年七月九日易科罰金執行完畢，
    猶不知悔改，竟基於轉讓第二級毒品安非他命之概括犯意，自八十九年二月間某
    日起至八十九年六月十一日止，連續三次在臺南市○○街八九巷八號租屋處，將
    第二級毒品安非他命無償轉讓予甲○○吸用，至八十九年六月十二日凌晨甲○○
    為警查獲供出上情，經警循線查獲。
二、案經臺南縣警察局善化分局報告臺灣臺南地方法院檢察署檢察官偵查起訴。
      理      由
一、上訴人即被告乙○○矢口否認有轉讓安非他命予甲○○之犯行，辯稱：伊雖與甲
    ○○認識，但並無提供第二級毒品安非他命予甲○○施用云云。經查：被告於警
    訊時業已供稱：「我沒有販賣安非他命給甲○○」、「我拿給他吸食，並沒有向
    他收錢，甲○○每次到我的住所，說做大夜班的工作，我才免費提供安非他命供
    他吸食」（詳警卷第三頁），於偵查中亦稱：「（問：有無販賣安非他命予甲○
    ○？）沒有，但有時他會來找我，向我要一些去吸食，我會分給他一點，我給他
    二、三次，沒有向他收錢」（詳偵查卷第八頁），於本院上訴字審時供稱：「我
    是有去買回來請甲○○吸食，就這點我覺得很後悔」，並於答辯狀明確供稱：「
    對於無償提供證人甲○○吸食毒品一節，因事屬實情，故被告亦不諱言，自白坦
    承犯行：：：」（詳上訴卷第五十七頁、第九十三頁），參以甲○○亦堅指被告
    曾多次交付安非他命與伊吸用，則被告自白無償轉讓第二級毒品安非他命予甲○
    ○施用一節，核與事實相符，應足採信。被告於本院此次審先辯稱：我在警訊之
    自白係警察教我這樣說的，且當時我毒癮發作所以才承認的等語（見本院九十二
    年十月七日訊問筆錄），嗣又改稱：在警、偵訊時，我不懂法律，又沒錢請律師
    所以才會自白等語（見院九十二年十一月十一日審判筆錄），前後說詞不一，且
    如上述其於本院上訴字審亦有同樣自白情形，足見其警、偵訊之自白應非虛，其
    於本院此次審否認自白之詞，顯係圖卸刑責而故為，不足採取。故被告上開所辯
    ，不足採取，其事證明確，犯行洵堪認定。
二、查被告乙○○轉讓第二級毒品，核其所為係犯毒品危害防制條例第八條第二項之
    轉讓第二級毒品罪，公訴人雖認被告係犯毒品危害防制條例第四條第二項之販賣
    第二級毒品罪，惟被告堅決否認，此部分之犯罪尚屬不能證明（理由詳如後述）
    ，惟販賣第二級毒品罪與轉讓第二級毒品罪，所指移轉安非他命所有權之主要事
    實，具有同一性，自得變更起訴法條而依犯毒品危害防制條例第八條第二項之轉
    讓第二級毒品罪論處，其先後多次犯行，時間相緊接，觸犯構成要件相同之罪名
    ，顯係基於概括犯意為之，為連續犯應依刑法第五十六條規定論以一罪，並加重
    其刑。又被告於八十六年間，曾因違反麻醉藥品管理條例案件，經判處有期徒刑
    四月確定，甫於八十六年七月九日易科罰金執行完畢，此有臺灣臺南地方法院檢
    察署刑案資料查註紀錄表一份及本院刑案資料查註紀錄表一份附卷可查，其前受
    有期徒刑之執行完畢後，五年內再犯本件有期徒刑以上之罪，為累犯，應依刑法
    第四十七條規定，加重其刑。
三、原審予以論罪科刑，固非無見，惟查被告係無償轉讓第二級毒品安非他命，並非
    販賣第二級毒品安非他命，原審竟依販賣第二級毒品安非他命罪論處，尚有未洽
    ，被告上訴意旨猶執前詞，否認犯罪，雖不足採，惟原判決既有可議，自應由本
    院將原判決撤銷改判。爰審酌被告犯罪之動機、目的、手段、所得之財物、犯罪
    所生之危險及犯後之態度等一切情狀，量處有期徒刑壹年貳月，以資懲儆。扣案
    之毒品安非他命淨重０．０九公克，包裝重０．三二公克及吸食毒品器具一組，
    係被告自行施用之用，與本案無關，因而不併宣告沒收，應於被告施用毒品案件
    時諭知，或由檢察官聲請單獨宣告沒收，並予敘明。
四、公訴意旨以：被告乙○○基於販賣第二級毒品安非他命之概括犯意，自民國（下
    同）八十九年二月間某日起至八十九年六月十一日止，連續六次在臺南市○○街
    八九巷八號租屋處附近，販賣第二級毒品安非他命予甲○○，每次一小包，價格
    第一次為新台幣（下同）二千元；第二至四次及第六次為三千元；第五次為五千
    元，六次共計一萬九千元。甲○○於八十九年六月十二日凌晨為警查獲後，經警
    循線於同日十二時三十分許，在乙○○前開租屋處當場查獲，（並扣得其自己吸
    食所用之第二級毒品安非他命淨重０．０九公克，包裝重０．三二公克及吸食毒
    品器具一組，施用毒品部分另案聲請觀察勒戒）。案經臺南縣警察局善化分局報
    告臺灣臺南地方法院檢察署檢察官偵辦，因認被告涉有毒品危害防制條例第四條
    第二項之販賣第二級毒品罪嫌云云。訊據上訴人即被告乙○○矢口否認有販賣安
    非他命予甲○○之犯行，辯稱：伊未曾販賣安非他命予甲○○，甲○○因曾偷伊
    之錄影機被伊逮到，對伊挾怨報復等語。公訴人認被告涉有被訴販賣第二級毒品
    安非他命之犯行，無非係以證人甲○○被警查獲非法吸用安非他命後之供述，為
    其主要論據。惟查：
    （一）本件公訴人認為被告涉嫌非法販賣安非他命予甲○○吸用，除甲○○供述
          外，別無其他確切證據可資佐證。警方根據甲○○安非他命來源供述，並
          未向原審法院檢察署聲請搜索票，前往被告住處或工作地點實施搜索，故
          未扣得任何毒品安非他命或供販賣安非他命所用工具，諸如電子秤、空塑
          膠夾鏈袋等物品，更未取得甲○○配合，以電話與被告聯絡，約定交易時
          間、地點，然後誘出被告交易，而由警方於預先埋伏現場逮捕，此觀警卷
          相關筆錄之記載，即甚明暸。揆諸前開說明，本件僅憑甲○○一人之供證
          ，能否認定被告有販賣安非他命犯行，誠有疑問。
    （二）矧證人甲○○自警訊、偵查中、原審、以迄本院調查中所為證述內容，前
          後反覆不一，難以採信。甲○○於警訊中先供稱：伊毒品係向住居台南市
          ○○路一名男子姓吳，外號「矮仔財」所購買（見警訊卷第五頁），嗣又
          於警訊中改稱：伊係向上訴人購買安非他命六次，地點在被告租屋處台南
          市○○街八九巷八號（見警訊卷第八頁背面、證人於八十九年六月十二日
          下午二時三十五分之複訊警訊筆錄及第七頁），而被告並非姓吳，所供顯
          不足採。偵查中供稱：「問：是否向在庭之被告購買安非他命？答：是的
          。」「問：昨晚有無向被告買安非他命？：答：有的，我一共向他買過五
          、六次，都有給他錢。」又改稱：「問：昨晚有無遇見被告？答：沒有，
          是我朋友【志榮】去向他買的，然後再交給我」，（詳見偵查卷第九頁正
          反面）。嗣證人甲○○於偵查中複訊時又答覆檢察官陳稱：「問：何時向
          被告買安非他命？答：我從八十九年二月份開始向他購買安非他命五、六
          次，每次三千元至五千元不等，最後一次是在八十九年六月十一日晚上八
          點多，在大安街八九巷八號，每次交易地點都是在那邊。」「問：八十九
          年六月十一日如何向他購買？答：我當天先打電話給被告說買三千元，然
          後一個綽號叫「志榮」的來打（電話）給我說他也要向被告購買安非他命
          ，我拿三千元給「志榮」，然後在當晚八點多，「志榮」拿安非他命給我
          。」「問：之前購買安非他命是直接與他接觸？答：我只有最後一次是透
          過別人去買，前幾次都是我打電話給他，跟他說我需要多少，然後就會在
          他家附近空地交易。」（見偵查卷第二七頁背面、第二八頁），其所供在
          如何購買安非他命方面，究係證人自己去買，抑透過他人去買有很大歧異
          ，又與其於警訊中之供述甚不一致，況吳志榮於本院前審堅決否認上情（
          詳本院更一卷第一一三頁）），益證其證言不實。甲○○於原審時又供述
          ：「問：總共向被告買幾次？每次買多少數量？答：四、五次，一次買二
          、三千元，是一包裝。」「問：是你們直接交付安非他命和金錢？答：他
          直接交給我安非他命，我直接交給他錢。」（詳原審卷第四九頁背面）。
          再於本院上訴字審陳稱：「問：向被告買幾次？答：我回憶一下，買六次
          。」「有三千、有六千？）第一次二千元，第二次至第四次均為三千元，
          再來五千元，因為大部份是二千元、三千元，所以我就沒有說五千元，最
          後一次是三千元，最後一次有到他家裡，其他的都是在他家旁邊空地。」
          （詳本院上訴字卷第三二頁）；該證人於本院上更（一）字審時又改稱：
          「問：你的安非他命是如何來？答：本來是經過我朋友拿五、六次，後來
          是向被告拿五、六次的，後來我才向吳志榮買的，每次是買三千元。」「
          問：你在警訊時供述是否向被告拿，有何意見？答：那時是我向朋友拿，
          是有五、六次的，後來我與被告拿是有五、六次，最後一次是在八十九年
          六月晚上，是我向吳志榮買的，是在他家買的。」「問：最後一次是透過
          你朋友吳志榮向他買的有何意見？答：那是以前的事，不是最後的。我是
          最後才與他接觸的。」（詳本院上更（一）字卷第四十二頁）。即於本院
          更審時，對於如何向被告購買安非他命之情形，亦與其前歷次供述情節齟
          齬，瑕疵重重，自難採為不利被告之認定。
    （三）另發回意旨：證人甲○○供稱：伊以手機與被告連絡，並提供其與被告連
          絡之三支手機號碼：其中丁○○○租用之0000000000號、鄭順
          興租用之0000000000號與證人甲○○所稱購買時間相符，本院
          前審未予查證一節，經傳訊鄭順興證稱：上開0000000000號手
          機為伊所有，惟與甲○○不認識，亦未借該手機予甲○○使用，而楊王秋
          鴻於本院審理時到停證稱：我不認識甲○○，亦不認識被告，我沒有使用
          0000000000號手機，我沒有住過台南市○○街一二四巷三號，
          我只有在永康市大橋那邊住過等語（見本院九十二年十月二十一日筆錄）
          ，足證甲○○前開證詞不實，殊不足採。綜上所述，被告所辯：伊未曾販
          賣安非他命予甲○○等語，應可採信，自應依前述變更檢察官之起訴法條
          ，改依轉讓第二級毒品罪論處。
五、據上論斷，應依刑事訴訟法第三百六十九條第一項前段、第三百六十四條、第二
    百九十九條第一項前段、第三百條、毒品危害防制條例第八條第二項、刑法第十
    一條前段、第五十六條、第四十七條，判決如主文。
本案經檢察官劉得鉦到庭執行職務。
中    華    民    國      九十二      年      十一      月      二十五  日
                                  臺灣高等法院臺南分院刑事第四庭
                                      審判長法官  鄭    文    肅
                                            法官  黃    三    哲
                                            法官  王    浦    傑
右正本證明與原本無異。
如不服本判決，應於判決送達後十日內向本院提出上訴狀，其未敘述理由者並應於提
出上訴狀後十日內向本院補提理由書（應附繕本)。
                                      法院書記官  蔡    振    豐
中    華    民    國      九十二      年      十一      月      二十六  日
附錄法條：
毒品危害防制條例第八條第二項：轉讓第二級毒品者，處六月以上五年以下有期徒刑
                              ，得併科七十萬元以下罰金。


司法院資訊處製作；財團法人民間司法改革基金會備份。
